臺灣高等法院高雄分院刑事裁定
111年度毒聲重字第3號
聲  請  人  
即受裁定人  黃美玲




上列聲請人即受裁定人因違反毒品危害防制條例案件，不服本院
110年度毒抗字第514號，中華民國111年1月5日所為之第二審確
定裁定（第一審案號：臺灣橋頭地方法院110年度毒聲字第805號
），聲請重新審理，本院裁定如下：
    主  文
重新審理之聲請駁回。
    理  由
一、聲請意旨略以：本案心理師單憑聲請人手臂上舊有之注射疤
    痕，即認定聲請人仍有繼續施用毒品之傾向，此評估過程過
    於草率，且檢察官依被告前案記錄，完全不讓聲請人有重生
    的機會，此與對於毒品施用者採取寬厚之立法目的相違，也
    抵觸憲法第23條比例原則。再者，聲請人於民國109年4月16
    日入高雄女子監獄，執行已達1年7月之久，已無繼續施用毒
    品之傾向，然檢察官依其主觀想像，欲令聲請人至戒治處所
    施以強制戒治，明顯扭曲事實真相，因此提出重新審理等語
    。
二、按觀察、勒戒及強制戒治之裁定確定後，有因發現確實之新
    證據足認受強制戒治處分之人，應不施以強制戒治者，受強
    制戒治處分之人，或其法定代理人、配偶，或檢察官得以書
    狀敘述理由，聲請原裁定確定法院重新審理；法院認為無重
    新審理之理由，或程序不合法者，應以裁定駁回之，毒品危
    害防制條例第20條之1 第1 項第5 款、第4 項前段分別定有
    明文。次按有無繼續施用毒品傾向之評估標準，並非完全以
    受勒戒人勒戒後之結果為準，勒戒前之各種情況，仍應作為
    評估之依據。依勒戒處所評分說明手冊規定，係以前科紀錄
    與行為表現、臨床評估、社會穩定度3 項合併計算分數，每
    一大項皆有靜態因子與動態因子。先以靜態因子分數評分，
    靜態因子分數總分在60分（含）以上為「有繼續施用毒品傾
    向」；60分以下，與動態因子分數相加，如果總分在60分（
    含）以上，為「有繼續施用毒品傾向」。是被告有無「繼續
    施用毒品傾向」，係依具體個案之臨床實務及相關事證等情
    綜合判定，有其相當之專業依據及標準，且涉及專門醫學，
    又衡酌強制戒治之目的，係為協助施用毒品者戒斷毒品之心
    癮及身癮所為之一種保安處分類型，而該評估標準係適用於
    每一位受觀察、勒戒處分之人，具一致性、普遍性、客觀性
    ，倘其評估由形式上觀察，無擅斷或濫權等明顯不當之情事
    ，法院宜予尊重。
三、經查：
  ㈠被告因施用第一、二級毒品，前經臺灣橋頭地方法院以110 
    年度毒聲字第596 號裁定令入勒戒處所觀察、勒戒後，據法
    務部○○○○○○○○○○附設觀察勒戒所依照法務部民國110 年3 月
    26日法矯字第11006001760 號函修正頒布內容製作之「有無
    繼續施用毒品傾向評估標準紀錄表」及「有無繼續施用毒品
    傾向證明書」所示，本件評分結果為：前科紀錄與行為表現
    30分、臨床評估34分、社會穩定度7 分，總分71分（靜態因
    子67分、動態因子4 分），綜合判斷為「有繼續施用毒品傾
    向」，此有卷附前開刑事裁定、法務部○○○○○○○○○○民國110 
    年11月22日高女戒衛字第11007002600 號函暨所附有無繼續
    施用毒品傾向證明書及有無繼續施用毒品傾向評估標準紀錄
    表各1 份在卷可佐。又前述評估標準表總計為100 分，其中
    「毒品犯罪相關司法紀錄」占10分，於判定被告有無繼續施
    用毒品傾向之比重僅占10％，非如聲請人所述，僅以其刑事
    前科作為判定有無繼續施用毒品傾向之唯一依據。
　㈡再者，前揭評估係該所專業知識經驗者（包括醫生）在聲請
    人執行觀察、勒戒期間，依其本職學識評估聲請人之人格特
    質、臨床徵候、物質使用行為、社會穩定度等因素所為之綜
    合判斷，具有科學驗證所得之結論；又衡酌強制戒治之目的
    ，係為協助施用毒品者戒斷毒品之心癮及身癮所為之一種保
    安處分類型，而該評估標準係適用於每一位受觀察、勒戒處
    分之人，具一致性、普遍性、客觀性，倘其評估由形式上觀
    察，無擅斷或濫權等明顯不當之情事，法院宜予尊重。是以
    ，本件聲請人既受有前揭評估認有繼續施用毒品傾向，且由
    形式上觀察，並無擅斷或濫權等明顯不當之情事，聲請人既
    達應施以強制戒治之標準，自有依法再施以強制戒治以降低
    其再次施用毒品之危險性之必要，聲請意旨稱本案僅因其有
    前科，即未給予重生機會，即有誤會。
　㈢依「戒治所實施階段處遇課程應行注意事項」，聲請人於戒
    治期間，戒治所將對之實施戒治處遇課程，依上開注意事項
    第2點規定：「二、戒治處遇課程之實施分調適期、心理輔
    導期及社會適應期三階段辦理；完成此三階段後至出所期間
    ，應安排適當課程。」、第3 點規定：「三、各階段處遇重
    點及課程內容如下：㈠調適期：為配合處遇重點在培養受戒
    治人體力毅力，增進其戒毒信心；處遇課程內容，應強調受
    戒治人生活規律性與調適課程之參與。㈡心理輔導期：為配
    合處遇重點在激發受戒治人戒毒動機及更生意志，協助其戒
    除對毒品之心理依賴；處遇課程內容，應強調受戒治人生活
    規律性、對毒品的正確認識及輔導課程的參與。㈢社會適應
    期：為配合處遇重點在重建受戒治人之人際關係及解決問題
    能力，協助其復歸社會；處遇課程內容應強調受戒治人生活
    規律性、社會資源運用之認識及社會適應課程參與。」，足
    見戒治所對聲請人施以強制戒治，有其一定之程序及目的，
    與有期徒刑執行之目的，二者並非相同。聲請人以已執行有
    期徒刑，認無繼續施用傾向及無施以戒治之必要，亦有誤會
    戒治所施以強制之程序及目的。是原確定裁定參酌前揭有無
    繼續施用毒品傾向證明書及評估標準紀錄表，認第一審法院
    裁定令聲請人入戒治處所施以強制戒治，已綜合聲請人之前
    科紀錄、臨床評估、生活行為及戒斷情形、社會穩定度、家
    庭支持度各項評估標準，自屬適法。
　㈣聲請意旨以上詞質疑本案各項評估是否正確，然判斷聲請人
    「有無繼續施用毒品傾向」，係由勒戒處所內具相關專業智
    識經驗人士，在聲請人執行觀察、勒戒期間，依本職學識評
    估之前科紀錄與行為表現、臨床評估、社會穩定度等項所為
    之綜合判斷，且有科學驗證所得之結論，並非可恣意而為，
    已如前述。聲請人憑自己主觀認知，空言指摘評估結果有誤
    云云，並未提出任何確實之新證據足認其應不施以強制戒治
    ，自非合法之重新審理理由。
四、綜上所述，原確定裁定以聲請人有繼續施用毒品之傾向，第
    一審法院依檢察官聲請而裁定令聲請人入戒治處所強制戒治
    ，其期間為6 個月以上，至無繼續強制戒治之必要為止，但
    最長不得逾1 年，並無不合，故駁回聲請人之抗告，經核均
    與法相合。聲請人徒憑己意認其應不施以強制戒治，指摘原
    確定裁定不當，卻未提出確實之新證據，是本件聲請重新審
    理為無理由，應予駁回。
據上論結，應依毒品危害防制條例第20條之1 第4 項前段，裁定
如主文。 
中　　華　　民　　國　　111 　年　　1 　　月　　27　　日
                  刑事第八庭　　審判長法　官　邱明弘
　　　　　　　　　　　　　　　　　　  法　官　林書慧
　　　　　　　　　　　　　　　　　 　 法　官　黃宗揚　　
以上正本證明與原本無異。
不得抗告。
中　　華　　民　　國　　111 　年　　1 　　月　　27　　日
                                      書記官  秦富潔